【裁判字號】    98,訴,2196
【裁判日期】    990820
【裁判案由】    清償借款
【裁判全文】
臺灣高雄地方法院民事判決              98年度訴字第2196號
原      告  國泰人壽保險股份有限公司
法定代理人  丁○○
訴訟代理人  甲○○
            丙○○
被      告  己○○
            戊○
上列當事人間請求清償借款事件，本院民國99年7 月27日言詞辯
論終結，判決如下：
    主      文
被告應連帶給付原告新台幣壹佰陸拾參萬貳仟陸佰陸拾玖元，及
自民國九十三年四月二十日起至清償日止，按週年利率百分之八
點七五計算之利息，及按上開利率百分之二十計算之違約金。
訴訟費用新台幣壹萬柒仟肆佰柒拾陸元由被告連帶負擔。
    事實及理由
一、被告戊○經合法通知，無正當理由未於言詞辯論期日到場，
    核無民事訴訟法第386 條所列各款情形，爰依原告之聲請，
    由其一造辯論而為判決。
二、原告主張：被告戊○於民國84年11月1日邀被告己○○為連
    帶保證人，與原告簽訂借款契約，向原告借款新臺幣（下同
    ）1,600,000 元，約定借款期間至114 年11月1 日止，共30
    年，以每月為1 期，按月平均攤還本息；利息按年息8.75%
    計算，自借款滿一年後並隨原告保單分紅利率之機動調整而
    隨之調整；並約定如被告未按期攤還本息時，除應付之本息
    外，並應自遲延時起至清償日止，其逾期在6 個月以內者，
    按上開利率10% ，其逾期超過6 個月以上者，按上開利率20
    % 給付違約金；另並約定被告如有一期未按期攤還本息時，
    即喪失一切期限及分期償還之利益，其債務視為全部到期（
    下稱系爭消費借貸契約）。原告於系爭消費借貸契約成立後
    已依約交付借款，詎被告戊○自88年3 月1 日起，即未依約
    清償本息，依兩造系爭借款契約之約定，其即已喪失期限及
    分期償還之利益，欠款視為全部到期，嗣經原告對被告戊○
    之不動產聲請強制執行拍賣而清償至93年4 月19日止後仍有
    不足，總計被告戊○共尚積欠原告1,632,669 元之本金，及
    如主文第1 項所示之利息、違約金未清償。而被告己○○為
    系爭借款之連帶保證人，依法應負連帶清償責任，爰依消費
    借貸及連帶保證之法律關係，請求被告連帶給付上開金額、
    利息及違約金等語。並聲明如主文第1 項所示。
三、被告戊○未於言詞辯論期日到場，亦未提出書狀作何聲明或
    陳述。被告己○○則以：其與戊○當時雖係夫妻，但感情不
    睦，經常爭吵，戊○並動輒回娘家，致其與戊○以離婚收場
    ，因其與戊○之感情不睦，不可能擔任戊○之連帶保證人，
    系爭借款之借據上（下稱系爭借據）之己○○簽名並非其筆
    跡，印文只是否一般印章所蓋用，任何人均可隨意刻其名義
    之印章使用，上開印文並非其所蓋用等語置辯，並聲明：原
    告之訴駁回。
四、本件所應審酌之事項：被告己○○是否曾擔任系爭借款之連
    帶保證人？
五、被告己○○是否曾擔任系爭借款之連帶保證人？
（一）被告戊○部份：
      原告主張之上開事實，業據其提出與所述相符之借據、授
      信約定書、臺灣屏東地方法院92年度執字第17231 號強制
      執行金額計算書分配表等為證，被告經合法通知，未到庭
      爭執，亦未提出書狀作何聲明或陳述，原告主張之上開事
      實，堪信為真實。
（二）被告己○○部份：
      系爭借據上之己○○簽名經本院送法務部份調查局鑑定後
      ，雖因己○○所提供之筆跡不足，致無法鑑定（卷二第2
      頁）。惟查：(1)證人即系爭借款當時之對保人庚○○結證
      稱：本件的對保人欄有其簽名，其可以肯定確實有去對過
      保其對保的時間是84年時，當時是被告夫妻買林邊鄉那一
      棟大樓的時候去對的保，其當時有叫被告夫妻要帶印鑑證
      明、身分證去戊○所購買的林邊那棟房子的工地那邊，並
      核對過被告二人的身分證跟借款人的印鑑證明（借款人要
      印鑑證明，保證人不用，只要身分證），證明身分沒有錯
      之後，把身分證影本留存等語（卷一第289 頁以下之證人
      筆錄）。(2)系爭借據上之己○○簽名經以肉眼觀之，其結
      構、筆劃、運筆、書寫習慣等，與己○○當庭所書寫之筆
      跡，及其承認確為其筆跡之德山製藥委託銷售契約書、台
      灣中小企業銀行高雄分行開戶印鑑卡、筆國泰人壽人身保
      險要保書之部份筆跡、京城銀行印鑑卡、華南銀行高雄博
      愛分行印鑑卡之己○○簽名筆跡，確極為相似。(3)參以己
      ○○就依金融主管機關及金融機關規定，必須本人親自申
      請始得申請使用之印鑑登記，竟否認其曾申請；及須本人
      親自到場否則即無法開戶使用之中華郵政股份有限公司、
      台灣銀行、第一商業銀行高雄分行、安泰商業銀行高雄分
      行、乙○銀行、高雄銀行、高雄市第三信用合作社永豐銀
      行、華南銀行鳳山分行等開戶資料上之己○○筆跡，竟否
      認其曾在上開8 家金融機構開戶，上開開戶資料並非其筆
      跡；於本院第二次審理期日，否認其有參加原告之國泰人
      壽人身保險（卷第127 頁），嗣後經原告提出人身保險要
      保書等相關資料，及其之即曾經因受傷而向原告申請過保
      險出險理賠之申請及理賠資料，及國泰人壽人身保險要保
      書、業務員招訪問報告書暨自行生調表、平安附約專用同
      意聲明書、訪問報告書、訪問報告書、告知書、同意聲明
      書、承保同意書新契約要保內容變更聲明書等上之筆跡，
      始改口稱有部份係其筆跡，其餘則不是，其顯係故意為不
      實之陳述，意圖使本院無取得相關筆跡以送鑑定。另其於
      本院第一次審理期日陳稱戊○與其等之女兒有連絡，可透
      過其女連絡戊○到庭，惟嗣後則改口稱其女兒與戊○都搬
      走了，其不知戊○與其女之地址云云。其上開抗辯及陳述
      ，顯均足懷疑係故意為不實之陳述。故其於本件之抗辯，
      應均不足採信。(4)其雖又辯稱與戊○當時雖係夫妻，但感
      情不睦，經常爭吵，戊○並動輒回娘家，致其與戊○以離
      婚收場，因其與戊○之感情不睦，不可能擔任戊○之連帶
      保證人云云，惟並未舉證以實其說，已難採信，且依己○
      ○及戊○之戶籍謄本所載（卷第15、16頁），其與戊○當
      時係共同居住及設籍於己○○之高雄市前鎮區鎮○○街15
      7 號住所，其與戊○係遲至94年11月1 日系爭借款3 年多
      後之87年12月11日始離婚，戊○並係於88年2 月12日才將
      戶籍遷移至屏東縣林邊鄉○○村○○路128 號3 樓，故己
      ○○之此部份所辯，亦不足採信。(5)綜上各情及證據，堪
      認被告己○○確曾擔任系爭借款之連帶保證人。
（三）按「稱消費借貸者，謂當事人一方移轉金錢或其他代替物
      之所有權於他方，而約定他方以種類品質、數量相同之物
      返還之契約。」；「借用人應於約定期限內，返還與借用
      物種類、品質、數量相同之物。」；「遲延之債務，以支
      付金錢為標的者，債權人得請求依法定利率計算之遲延利
      息，但約定利率較高者，仍從其約定利率。」；「當事人
      得約定債務人於債務不履行時，應支付違約金」，民法第
      474 條第1 項、第478 條前段、第233 條第1 項、第250
      條第1 項分別定有明文。次按「保證債務之所謂連帶，係
      指保證人與主債務人負同一之債，對於債權人各負全部給
      付之責任，此就民法第二百七十二條第一項規定連帶連帶
      債務之文義參照觀之甚明。故連帶保證與普通保證不同，
      縱使無民法第七百四十六條所揭示之情形，亦不得主張同
      法第七百四十五條關於先訴抗辯權之權利。」，有最高法
      院45年台上字第1426號判例之意旨可資參照。被告戊○向
      原告借款，並由被告己○○擔任連帶保證人，而被告確積
      欠原告上述借款餘額未清償等事實屬實，業見上述。從而
      ，原告依消費借貸及連帶保證之法律關係請求被告連帶給
      付如主文第1 項所示之金額、利息及違約金，為有理由，
      應予准許。
六、訴訟費用負擔之依據：民事訴訟法第85條第2項。
中    華    民    國    99    年    8     月    20    日
                  民事第四庭    法  官  郭文通
以上正本係照原本作成。
如對本判決上訴，須於判決送達後20日內向本院提出上訴狀。如
委任律師提起上訴者，應一併繳納上訴審裁判費。
中    華    民    國    99    年    8     月    20    日
                                書記官  黃琬婷

司法院資訊處製作；財團法人民間司法改革基金會備份。
